臺灣高雄地方法院民事判決　九十三年訴字第三六四號
　　原　　　告　高雄市農會
　　法定代理人　乙○○
　　訴訟代理人　丙○○
　　　　　　　　丁○○
　　被　　　告　甲○○
右當事人間請求清償借款事件，經於民國九十三年三月十六日言詞辯論終結，本院判
決如下：
    主      文
被告應給付原告新臺佰拾萬元伍仟壹佰柒拾元，及其中本金新臺幣佰拾萬
元部分，自民國九十二年十月十八日起至清償日止，按週年利率百分之九點一八計算
之利息，並自民國九十二年十一月十九日起至清償日止，逾期在六個月以內者，按上
開利率百分之十，逾期超過六個月者，按上開利率百分之二十計算之違約金。
原告其餘之訴駁回。
訴訟費用由被告負擔。
    事      實
甲、原告方面：
一、聲明︰被告應給付原告新臺幣（下同）三百三十三萬五千一百七十元，及自民國
    九十二年十月十八日起至清償日止，按週年利率百分之五計算之利息，並自九十
    二年十一月十九日起至清償日，逾期在六個月以內者，按上開利率百分之十，逾
    期超過六個月者，按上開利率百分之二十計算之違約金。
二、陳述︰
  (一)被告於八十七年十一月四日，邀訴外人劉家成為連帶保證人，向原告借款三百三
    十萬元，約定到期日為九十二年十月四日，且自借款日起，按月付息，借款到期
    一次清償本金，利息則按基本放款利率週年利率百分之八點三五加碼週年利率百
    分之一點五計算，並同意隨原告基本放款利率調整而調整之（遲延當時之基本放
    款利率為百分之七點六八，依約加碼週年利率百分之一點五，即為週年利率百分
    之九點一八），如未按期繳息時，視為借款全部到期，除仍按上開利率計息外，
    自逾期之日起六個月以內者，按上開利率百分之十，逾期超過六個月部分，按上
    開約定利率百分之二十計付違約金。另約定有關清償債務抵充之順序，即借款人
    對原告負擔數宗債務時，如清償人所提出之給付不足清償全部債務者，由原告指
    定應抵充之債務。詎被告於借款後，自八十七年十二月五日起即未繳納利息，依
    約借款債務視為全部到期。嗣經原告聲請鈞院民事執行處以九十一年度執字第四
    六○五四號拍賣抵押物強制執行事件，拍賣所得價金共計一百八十六萬三千元，
    扣除應優先分配之執行費用為四萬八千五百一十八元並經法院先予抵充，算至九
    十二年十月十七日止之利息一百五十五萬九千二百八十二元及違約金二十九萬零
    三百七十元部分，是原告分配受償一百八十一萬四千四百八十二元，並經原告指
    定順序就上開該分配金額，應先抵充費用、次充利息、違約金、再充本金，故原
    告之受償不足額三百三十三萬五千一百七十元，應指本金，是被告尚有如聲明所
    示之本金、利息及違約金未清償，為此依消費借貸之法律關係，提起本件訴訟。
  (二)對於被告抗辯所為之陳述，乃被告與建設公司間之關係，均認與系爭貸款無關，
    至系爭貸款係以公告現值核貸，絕無超貸之事。
三、證據︰提出借據、授信約定書、本院民事執行處九十一年度執字第四六○五四號
    強制執行金額計算書分配表、放款利率資料報表、存摺類客戶資料明細表、放款
    明細資料查詢及列印報表。
乙、被告方面︰
一、聲明︰駁回原告之訴。
二、陳述︰被告曾承攬訴外人國殿建設開發公司所興建房屋之水電工程，因工程款尚
    未付清，故由國殿建設開發有限公司將其所興建之一戶移轉所有權登記予被告，
    並同意俟該房屋出售後，以所得清償積欠之工程款，至被告為該房屋向原告申辦
    之貸款由該公司承擔支付利息並償還本金，本件貸款疑似超貸，因後來拍賣價格
    遠低於貸款金額，且原告承辦人員蘇秀山因而被處分，且系爭貸款之連帶保證人
    劉家成也另外經由國殿建設開發有限公司向原告貸款，原告承辦人員應知劉家成
    另有申辦房貸，不應再擔任系爭貸款之連帶保證人。被告有誠意與原告處理系爭
    貸款債務，但因從事水電包商工作，目前景氣不好，也沒有能力償還。
三、證據︰提出國殿建設開發有限公司於八十七年十月十五日簽立之協議書、九仁工
    程股份有限公司估價單。
    理      由
一、原告主張︰被告於八十七年十一月四日，邀訴外人劉家成為連帶保證人，向原告
    借款三百三十萬元，約定到期日為九十二年十月四日，且自借款日起，按月付息
    ，借款到期一次清償本金，利息則按基本放款利率週年利率百分之八點三五加碼
    週年利率百分之一點五計算，並同意隨原告基本放款利率調整而調整之（遲延當
    時之基本放款利率為百分之七點六八，依約加碼週年利率百分之一點五，即為週
    年利率百分之九點一八），如未按期繳息時，視為借款全部到期，除仍按上開利
    率計息外，自逾期之日起六個月以內者，按上開利率百分之十，逾期超過六個月
    部分，按上開約定利率百分之二十計付違約金。另約定有關清償債務抵充之順序
    ，即借款人對原告負擔數宗債務時，如清償人所提出之給付不足清償全部債務者
    ，由原告指定應抵充之債務。詎被告於借款後，自八十七年十二月五日起即未繳
    納利息，依約借款債務視為全部到期。嗣經原告聲請鈞院民事執行處以九十一年
    度執字第四六○五四號拍賣抵押物強制執行事件，拍賣所得價金共計一百八十六
    萬三千元，扣除應優先分配之執行費用為四萬八千五百一十八元並經法院先予抵
    充，算至九十二年十月十七日止之利息一百五十五萬九千二百八十二元及違約金
    二十九萬零三百七十元部分，是原告分配受償一百八十一萬四千四百八十二元，
    並經原告指定順序就上開該分配金額，應先抵充費用、次充利息、違約金、再充
    本金，故原告之受償不足額三百三十三萬五千一百七十元，應指本金，是被告尚
    有如聲明所示之本金、利息及違約金未清償，為此依消費借貸之法律關係，提起
    本件訴訟等情。
二、被告則以︰伊曾承攬訴外人國殿建設開發公司所興建房屋之水電工程，因工程款
    尚未付清，故由國殿建設開發有限公司將其所興建之一戶移轉所有權登記予伊，
    並同意俟該房屋出售後，以所得清償積欠之工程款，至伊為該房屋向原告申辦之
    貸款由該公司承擔支付利息及償還本金，本件貸款疑似超貸，因後來拍賣價格遠
    低於貸款金額，且原告承辦人員蘇秀山因而被處分，且系爭貸款之連帶保證人劉
    家成也另外經由國殿建設開發有限公司向原告貸款，原告承辦人員應知劉家成另
    有申辦房貸，不應再擔任系爭貸款之連帶保證人。伊雖有誠意與原告處理系爭貸
    款債務，但因從事水電包商工作，目前景氣不好，也沒有能力償還云云，資為抗
    辯。
三、查原告主張右揭之事實，業據其提出借據、授信約定書、本院民事執行處九十一
    年度執字第四六○五四號強制執行金額計算書分配表、放款利率資料報表、存摺
    類客戶資料明細表、放款明細資料查詢及列印報表為證，核屬相符，被告雖執以
    前揭情詞置辯，並提出國殿建設開發有限公司於八十七年十月十五日簽立之協議
    書、九仁工程股份有限公司估價單為證，惟查︰
  (一)被告前揭抗辯之內容，乃伊與訴外人國殿建設開發有限公司就其雙方因給付積欠
    之工程款爭議所為處理經過，此觀諸被告提出之國殿建設開發有限公司於八十七
    年十月十五日簽立之協議書自明；而被告既自認系爭貸款之借據及授信約定書均
    由其所簽寫（見九十三年三月十六日言詞辯論筆錄頁三），顯應就系爭貸款所生
    之債務負清償責任，至被告與國殿建設開發有限公司間雖曾就系爭貸款之利息部
    分，約定由國殿建設開發有限公司向原告支付利息及償還本金，基於債權相對性
    之原則，亦不影響被告依系爭貸款借據及授信約定書所約定應履行之清償責任，
    至為明灼。
  (二)又被告辯以︰系爭貸款疑似超貸云云，除伊口頭抗辯外，迄未提出相當之證據以
    實其說，且為原告否認在卷，殊無足採。
四、按稱消費借貸者，謂當事人一方移轉金錢或其他代替物之所有權於他方，而約定
    他方以種類、品質、數量相同之物返還之契約。當事人之一方對他方負金錢或其
    他代替物之給付義務而約定以之作為消費借貸之標的者，亦成立消費借貸；借用
    人應於約定期限內，返還與借用物種類、品質、數量相同之物；遲延之債務，以
    支付金錢為標的者，債權人得請求依法定利率計算之遲延利息。但約定利率較高
    者，仍從其約定利率；當事人得約定債務人不履行債務時，應支付違約金，民法
    第四百七十四條、第四百七十八條前段、第二百三十三條第一項、第二百五十條
    第一項分別定有明文。系爭貸款因被告自八十七年十二月五日起未依約付息，原
    告乃就擔保品部分，向本院聲請拍賣抵押物，拍賣所得價金共計一百八十六萬三
    千元，扣除應優先分配之執行費用為四萬八千五百一十八元並經法院先予抵充，
    算至九十二年十月十七日止之利息一百五十五萬九千二百八十二元及違約金二十
    九萬零三百七十元部分，是原告分配受償一百八十一萬四千四百八十二元，悉如
    前述；而依系爭貸款另約定有關清償債務抵充之順序，即借款人對原告負擔數宗
    債務時，如清償人所提出之給付不足清償全部債務者，由原告指定應抵充之債務
    （見授信約定書第七條），並經原告指定順序就上開該分配金額，應先抵充費用
    、次充利息、違約金、再充本金，故原告之受償不足額三百三十三萬五千一百七
    十元，應係指本金三百三十萬元及違約金三萬五千一百七十元，是被告尚積欠原
    告三百三十三萬五千一百七十元，及其中本金三百三十萬元部分，自九十二年十
    月十八日起至清償日止，按週年利率百分之九點一八計算之利息，並自九十二年
    十月十八日起至清償日止，逾期在六個月以內者，按上開利率百分之十，逾期超
    過六個月者，按上開利率百分之二十計算之違約金。
五、從而，原告本於消費借貸之法律關係，請求被告給付三百三十三萬五千一百七十
    元，及其中本金三百三十萬元部分，自九十二年十月十八日起至清償日止，按週
    年利率百分之九點一八計算之利息，並自九十二年十一月十九日起至清償日止，
    逾期在六個月以內者，按上開利率百分之十，逾期超過六個月者，按上開利率百
    分之二十計算之違約金，於法有據，即屬正當，應予准許；至逾此部分之請求為
    無理由，應予駁回。
六、本件判決之基礎已臻明確，兩造其餘之攻擊防禦方法及舉證，核於判決結果無影
    響，無一一審究之必要，附此敘明。
據上論結，本件原告之訴為一部有理由、一部無理由，依民事訴訟法第第七十九條，
判決如主文。
中　　　華　　　民　　　國　　九十三　　年　　　三　　　月　　 三十　　 日
~B民事第二庭法  官　劉定安
右為正本係照原本作成。
如對本判決上訴，須於判決送達後二十日內向本院提出上訴狀。
中　　　華　　　民　　　國　　九十三　　年　　　三　　　月　　 三十　　 日
~B      法院書記官　王壹理
